【裁判字號】    98,交聲,19
【裁判日期】    980227
【裁判案由】    違反道路交通管理處罰條例聲明異議
【裁判全文】
臺灣苗栗地方法院交通事件裁定          98年度交聲字第19號
原處分機關  交通部公路總局新竹區監理所苗栗監理站
異  議  人
即受處分人  甲○○
上列異議人即受處分人因違反道路交通管理處罰條例案件，對於
交通部公路總局新竹區監理所苗栗監理站民國97年12月25日所為
之竹監苗字第裁54-RB0000000號處分（原舉發案號：基警交字第
RB0000000 號），聲明異議，本院裁定如下：
    主  文
異議駁回。
    理  由
一、按汽車駕駛人，行經有燈光號誌管制之交岔路口闖紅燈，處
    新臺幣（下同）1,800元 以上5,400元 以下罰鍰，又汽車駕
    駛人，有違反道路交通管理處罰條例第53條情形者，除依原
    條款處罰鍰外，並記違規點數3 點，道路交通管理處罰條例
    第53條第1 項、第63條第1 項第3 款，分別定有明文。
二、原處分意旨略以：異議人即受處分人甲○○於民國97年11月
    23日17時20分許，駕駛車牌號碼A8-0456 號自用小客車行經
    基隆市○○○路、武嶺街口處，為基隆市警察局第四分局大
    武崙派出所員警舉發：「闖紅燈（萬里往基隆方向）（經警
    方鳴哨制止不停）」違規；嗣異議人於舉發通知單所載期限
    內到案申訴，經原處分機關函請原舉發單位查覆後，仍認異
    議人有上開違規行為明確，乃依道路交通管理處罰條例第53
    條第1 項、第63條第1 項第3 款（裁決書誤載為第1 款）暨
    違反道路交通管理事件統一裁罰基準及處理細則第41條第4
    項規定，於97年12月25日裁處異議人罰鍰新臺幣2,700 元，
    並記違規點數3 點，原處分並無不法等語。
三、異議意旨略以：當時天色昏暗，此路段車流量很大，故車速
    緩慢，當異議人以緩慢車速通過此路口停車線時，號誌仍為
    綠燈，但因車速慢（有塞車情況），號誌轉紅燈時，異議人
    之車輛正好在路口中間，進退兩難，並無刻意闖紅燈；且異
    議人之車行進於內側車道，員警則在外側車道旁執勤指揮，
    員警吹哨時，駕駛人的視線根本被其他車輛擋住，何有吹哨
    制止不停之實？而基隆市警察局第四分局於97年12月4 日以
    基警四分五字第0970409978號函說明三：審酌申請訴人所述
    ：「該段車流量大．．，有塞車情況．．於號誌轉為紅燈時
    進退兩難，該車違反說明二規定屬實」，此與異議人申訴單
    所陳有所出入，為此向法院聲明異議，請求撤銷原處分等語
    。
四、經查：
（一）異議人對於在上揭時、地，駕駛車號A8-0456 號自小客車
      為警攔停之事實，並不否認，且有原舉發單位即基隆市警
      察局第四分局大武崙派出所舉發違反道路交通管理事件通
      知單1 份在卷足憑。
（二）次依證人即本件舉發警員劉雲鵬到庭具結證稱：「那時是
      假日交整勤務，我位置是在接近照片中九如商店位置，那
      時變紅燈吹哨子及拿指揮棒攔停，跟他說他闖紅燈，當時
      他想要倒車回去；我看到他時，他位置是接近紅燈斑馬線
      處」、「（所以你看到異議人還沒過斑馬線？）過了停止
      線，但還沒過斑馬線」、「（當時異議人前方有無車輛？
      ）沒有，但在停止線後面有車，所以停止線及斑馬線中間
      只有異議人一輛車」、「（當時他車頭過了斑馬線？）車
      頭壓在斑馬線上」、「（你看到他時，已紅燈幾秒了？）
      過了約6、7秒之久」、「（有無注意到綠燈時，異議人車
      輛在何處？）在停止線那邊，因假日阻塞，所以車子行進
      都很緩慢」、「（這路口的距離多遠？）兩個斑馬線有2
      、30公尺」、「（所以異議人的車過停止線是綠燈？）沒
      有，是紅燈，我吹哨子異議人已開到斑馬線那邊」、「（
      你有看到他過停止線之時、點？）紅燈我才吹哨子，吹哨
      子時他行進中，他是從停止線行進到斑馬線間」、「（你
      確定有看清楚嗎？有無可能因距離的關係沒有看清楚？）
      確定，因我是在路口那邊」、「（從九如到靠近異議人車
      輛過路口斑馬線的距離？）九如的位置就在對向的斑馬線
      那邊，所以距離約40公尺」、「（當時本來是綠燈時，前
      方的車流量為何？）還好，行進緩慢，但沒有塞車」、「
      （照你的意思所述異議人是否是紅燈時有停止線開到斑馬
      線的位置？）是」、「（車頭還沒完全過斑馬線？）是」
      、「（異議人問：你在外側執行勤務時，且是假日、塞車
      的情況，在車子很多的情形，你如何在外側看到內側情形
      ？）你過停止線時，只有你一台車闖紅燈，我當然看得到
      」等語綦詳（見本院98年2月18日訊問筆錄），並有證人
      庭呈之現場照片2 張以資佐證。衡諸證人劉雲鵬係依法執
      行公務之人員，與異議人素不相識，並無宿怨，亦無仇隙
      ，應無甘冒自身觸犯偽證罪之風險而設詞誣攀之理，且其
      對異議人所駕駛上開自小客車如何違反交通號誌燈之舉發
      過程的證述，連續而完整，顯見證人對舉發當時之記憶深
      刻，容無誤判之虞，故其證言應堪採信。
（三）又鑑於交通違規事實往往驟然而現、稍縱即逝，若硬性要
      求舉發員警不分違規情節，一律必須預留證據，俾便事後
      提出供法院審酌，除有現實技術可行性之困難外，勢將大
      幅提高交通管理之行政成本，並嚴重削弱道路交通管理之
      行政效能，此絕非立法者制定道路交通管理法規之本意。
      是舉發單位雖未能提出異議人違規照片或攝影畫面供異議
      人檢視，然當場舉發交通違規並不以攝影或照相存證為其
      要件，亦不以舉發錄影或照片為唯一之證明方法，若舉發
      員警係親眼見聞違規經過，並經以證人之身分具結後為證
      述，此證人證詞仍不失為證明方法之一種。本件既經證人
      劉雲鵬到庭具結，證述其攔停舉發經過，確認異議人確有
      行經有燈光號誌管制之交岔路口闖紅燈之違規事實，而依
      卷內證據資料並無任何積極證據足以證明證人上開證詞係
      屬虛偽，亦無足以令人顯信證人證述為不可採之品性證據
      或前科證據存在，本院自不得僅以證人為本件掣單告發異
      議人之員警而全盤抹煞其在訴訟上所具有之證人資格及其
      證言之證明力。且參諸卷附之現場照片，證人所在位置與
      異議人所闖越之紅綠燈相隔不到50公尺，又係在同一方向
      車道，以證人所在位置，對於該路口號誌燈號轉換以及車
      輛通過路口之情形尚可清楚辨明，據此，難認於本件舉發
      有誤認燈號之情事。
（四）異議人雖辯稱行經路口停車線時，號誌仍為綠燈，但因車
      速慢（有塞車情況），號誌轉紅燈時，異議人之車輛正好
      在路口中間，進退兩難，並無刻意闖紅燈云云；然按車輛
      面對圓形紅燈表示禁止通行，不得超越停止線或進入路口
      ，道路交通標誌標線號誌設置規則第206 條第1 項第5 款
      定有明文。準此，汽車駕駛人於交岔路口之燈號顯示為綠
      燈時跨越停止線，固非法律所欲處罰之行為，惟其於綠燈
      時跨越停止線後，當燈號轉變為紅燈時，即應遵守燈號於
      原處停等，不得再行往前行駛，如汽車駕駛人於燈號轉變
      為紅燈後，卻仍繼續往前行駛、未於原處停等，以致車身
      完全超越停止線，其所為自仍構成行經有燈光號誌管制之
      交岔路口闖紅燈之違規行為。又按行至有號誌之交岔路口
      ，遇有前行或轉彎之車道交通擁塞時，應在路口停止線前
      暫停，不得逕行駛入交岔路口內，致號誌轉換後，仍未能
      通過妨礙其他車輛通行，道路交通規則第102 條第1 項13
      款規定甚明。本件異議人於通過交岔路口前之停止線時，
      已知前方因車流量大而堵車，應得預知此時縱係綠燈可得
      通行，若逕行跟隨前車行進，可能在未通過交岔路口前，
      即因變換燈號而阻礙橫向車流之行車順暢及行人之通行安
      全，故路口劃設停止線之目的，在於促使駕駛人進入路口
      時，無論路口之燈號為何，均須在停止線上暫停，以判斷
      是否得以繼續行進，必待前方車輛均已通過路口，且前方
      銜接道路有供自己車輛容納之空間時，始得於綠燈通行，
      以免影響路口之行車順暢。異議人既為領有合法駕駛執照
      之駕駛人，對於上開規定應知悉甚稔，不得推諉因車流量
      大，車速緩慢，即可因已越過停止線而於燈號轉換之際繼
      續前進。
（五）另交通警員掣單舉發違反道路交通管理處罰條例所列之違
      規事實，本質上為行政處分，係公務員基於職務上權力，
      依法就特定之具體事件所為具公法上效果之單方行政行為
      ，基於公務員為公法上行為具有公信力之原則，該行政處
      分當可被推定為有效。且本件查無任何證據足資證明執勤
      員警有何捏造事實違法取締之不法情事，而異議人亦未就
      執勤員警之舉發如何有誤，提出相關證據以供本院調查，
      則執勤員警本其維護交通秩序、安全職責所為之舉發，自
      應受到合法、正確之推定。異議人所為之指摘，經核並無
      依據。據此，異議人有於上述時、地駕車行經有燈光號誌
      管制之交岔路口闖紅燈行為，且經合法舉發一事應堪認定
      。
五、綜上所述，本件異議人既有前揭於行經有燈光號誌管制之交
    岔路口闖紅燈之違規行為，原處分機關依道路交通管理處罰
    條例第53條第1 項、第63條第1 項第3 款之規定及違反道路
    交通管理事件統一裁罰基準表，裁處異議人罰鍰2,700 元，
    並記違規點數3 點，核無違法或不當之情事，聲明異議意旨
    仍執前詞，任意指摘原處分，並無理由，應予駁回。
六、據上論斷，應依道路交通管理處罰條例第87條第2 項，道路
    交通案件處理辦法第19條，裁定如主文。
中    華    民    國    98    年    2     月    27    日
                  交通法庭  法  官  林卉聆
以上正本證明與原本無異。
如不服本裁定應於送達後5 日內向本院提出抗告狀。
                            書記官  楊慧萍
中    華    民    國    98    年    2     月    27    日


司法院資訊處製作；財團法人民間司法改革基金會備份。
